【裁判字號】    94,易緝,79
【裁判日期】    950123
【裁判案由】    詐欺
【裁判全文】
臺灣桃園地方法院刑事判決              94年度易緝字第79號
公  訴  人  臺灣桃園地方法院檢察署檢察官
被      告  甲○○
                    （現因另案於臺灣雲林監獄執行，並寄押
上列被告因詐欺案件，經檢察官提起公訴（90年度偵字第16140
號），及移送併辦（91年度偵字第13292 號、第21319 號），被
告於本院審理中為有罪之陳述，經本院合議庭裁定由受命法官獨
任進行簡式審判程序後，本院判決如下：
    主  文
甲○○意圖為自己不法之所有，以詐術使人將本人之物交付，處
有期徒刑年。
    事  實
一、甲○○曾因竊盜案件，經本院於81年1 月24日以80年度易字
    第1779號判決判處有期徒刑3 年2 月，而於81年3 月6 日確
    定；嗣因贓物案件，經臺灣士林地方法院於81年2 月18日以
    80年度易字第1962號判決判處有期徒刑1 年6 月，而於81年
    4 月6 日確定；再因妨害兵役、違反槍砲彈藥刀械管制條例
    等案件，經本院於84年5 月26日以84年度訴緝字第93號、84
    年度易緝字第110 號判決判處有期徒刑1 年、8 月，定應執
    行有期徒刑1 年6 月，並經臺灣高等法院於84年10月11日以
    84 年 度上訴字第4650號駁回上訴確定；又因竊盜案件，經
    臺灣新竹地方法院於84年5 月2 日以84年度易字第1039號判
    決判處有期徒刑6 月，並經臺灣高等法院於84年7 月26日以
    84年度上易字第3048號駁回上訴確定，上開三案定應執行有
    期徒刑2 年；末因竊盜案件，經本院於85年5 月24日以85年
    度訴字第459 號判決判處有期徒刑3 年8 月，並於85年8 月
    12 日 確定。上開案件經接續執行，於88年11月28日縮短刑
    期假釋出監，尚未執行完畢（不構成累犯）。
二、甲○○意圖為自己不法之所有，於90年8 月24日上午9 時許
    ，在桃園縣平鎮市○○路392 巷1 弄21號，向丁○○及其妻
    丙○○佯稱伊為桃園縣平鎮市東安里里長戴珮宜派任之調查
    人員，經訪談查知丁○○在龍岡郵局存有新台幣（下同）90
    0,000 元，即鼓吹丁○○將該筆款項轉存到利率較高之萬泰
    商業銀行中壢分行，丁○○遂聽從甲○○之建議將郵局內之
    存款全數提領現金後，同日甲○○偕同丁○○及丙○○至萬
    泰商業銀行中壢分行開立帳號：000-00-00000-0-0號之帳戶
    ，並將上開提領之現金900, 000元存入，丁○○於開戶同時
    ，領得提款卡1 張及密碼單1 紙，甲○○對丁○○及丙○○
    佯稱該張卡片純屬紀念性質，沒有用處，致丁○○信以為真
    ，遂由丙○○將該提款卡及所附之密碼單各1 份交付予甲○○，甲○○以上開方式詐得該提款卡後，旋基於意圖為自己
    不法所有之概括犯意，自90年8 月24日至同年月30日止，持
    上開所詐得丁○○之提款卡，於附表所示之時間，分9 次（
    第一次接續2 次、第三次接續2 次、第五次接續4 次、第六
    次接續3 次、第七次接續5 次、第八次接續2 次、第九次接
    續5 次），將前揭詐得之提款卡插入附表所示地點及提款機
    ，並均鍵入密碼，再鍵入附表所示交易金額，使代表附表所
    示銀行或郵局辦理自動提款之該提款機以密碼正確而陷於錯
    誤，認其係有正當權源之持卡人，分別交付附表所示之交易
    金額，或依其指示，將附表所示之交易金額轉入甲○○指定
    之帳戶內，甲○○連續以此不正方法，合計詐得899,800 元
    （另有跨行提領或轉帳手續費用計142 元），供己花用。嗣
    經丁○○與桃園縣平鎮市東安里里長戴珮宜聊天告知此事，
    戴珮宜發覺有異並向萬泰商業銀行中壢分行查詢後，始悉上
    情。
三、案經桃園縣政府警察局平鎮分局報請臺灣桃園地方法院檢察
    署檢察官偵查起訴。
    理  由
一、訊據被告甲○○對上開犯行，均坦承不諱，並經被害人丁○○、丙○○分別於警詢、偵查及本院調查時指述歷歷，且有
    證人戴珮宜於本院調查時證述明確，復有萬泰商業銀行綜合
    存款存摺交易明細、萬泰商業銀行94年11月7 日泰中壢字第
    09401250233 號函及其所附之跨行轉帳交易查詢、存款明細
    所示意義各1 份在卷可稽，是被告自白核與事實相符，堪以
    採信。本件事證明確，被告犯行足堪認定。
二、核被告所為，係犯刑法第339 條第1 項之詐欺罪、第339 條
    之2 第1 項之不正利用自動付款設備罪。被告就附表編號一
    之1 至2 、編號三之4 至5 、編號五之7 至10、編號六之11
    至13、編號七之14至18、編號八之19至20、編號九之21至25
    間之不正利用自動付款設備之犯行，因係於同時地或密接時
    地實施之法益侵害行為，各該舉動間之獨立性甚為薄弱，依
    一般社會健全觀念難以強行分離，且各係侵害同一被害人之
    法益，應認係分別基於單一犯意接續為之，而分別以接續犯
    論，公訴人認此部分之犯行係構成連續犯，應屬誤會。而被
    告所犯編號一至編號九之間之不正利用自動付款設備之犯行
    ，時間緊接、手段相同，觸犯構成要件相同之罪，顯係基於
    概括犯意所為，為連續犯，應依刑法第56條之規定，以一罪
    論，並加重其刑。再被告所犯以詐術向被害人丁○○詐得其
    所有之萬泰商業銀行中壢分行帳號000-00-00000-0-0號提款
    卡及密碼單之詐欺罪之目的，在於嗣後得持該提款卡依密碼
    單上所示之密碼，提領丁○○上開帳戶內之金錢，從而，被
    告所犯之詐欺罪及不正利用自動付款設備罪之間，有方法與
    結果之牽連關係，為牽連犯，應從一重以詐欺罪論處。查被
    害人丁○○係12年3 月19日生，於案發時年滿78歲，並無職
    業，被害人丁○○之妻丙○○係32年1 月9 日生，於案發時
    年滿58歲，2 人均不識字等情，有被害人丁○○、丙○○之
    偵訊（調查）筆錄各1 份在卷可參；再按刑罰之目的在於使
    受刑人改悔向上順利回歸社會，倘認受刑人有悛悔實據者，
    得許其假釋出獄，此乃假釋制度之設立目的，而被告於案發
    時，甫於88年11月18日自執行事實欄一所載前案犯行後，假
    釋出監，再因侵占案件執行拘役50日，於89年1 月7 日出監
    ，此有臺灣高等法院被告全國前案紀錄表與台灣桃園地方法
    院檢察署刑案資料查註紀錄表各1 份存卷可按，本應善用假
    釋制度之目的，於出監後改過向上，且被告時年僅45歲，仍
    值青壯之年，尚得努力回歸社會，惟被告不思改過，仍趁被
    害人丁○○、丙○○智識淺薄、年事已高，並信賴被告所稱
    「里長派任之調查人員」之名義，向被害人丁○○詐得提款
    卡後，並詐領財物近900,000 元，而被害人丁○○、丙○○
    並非富豪人士，且因年事已高，再無工作能力，渠等經年累
    月、省吃儉用所得之900,000 元，本欲以此安養晚年，卻因
    被告上開犯行，使渠等受有重大損害，被告此等利用被害人
    無知、濫用被害人信賴而詐取財物，其犯罪動機及手法至為
    惡劣，不下於暴力犯罪，難認被告於執行前案犯行後，已對
    其犯行有悛悔之實據，雖被告犯後坦承犯行，然就此部分之
    金錢，仍未償還被害人分毫等一切情狀，本院審酌上情，從
    重量處如主文所示之刑，以資懲儆。
三、公訴人移送併辦意旨略以：被告甲○○意圖為自己不法之所
    有，於90年12月18日，至告訴人乙○○位於桃園縣大溪鎮南
    興里22鄰西尾71號住處，向乙○○佯稱欲購買其房屋，閒談
    中查知乙○○在郵局存有新臺幣（下同）6,900,000 元，即
    鼓吹乙○○將該筆款項轉存到利率較高之花旗商業銀行桃園
    分行，乙○○遂聽從甲○○之建議，於當日下午3 時30分許
    ，由甲○○偕同至花旗商業銀行桃園分行開戶，並領得提款
    卡1 張，甲○○於乙○○開立帳戶並領得提款卡後，駕車搭
    載乙○○返回乙○○上揭住處，利用乙○○至廚房烹煮麵食
    之，竊取該提款卡1 張及載有提款卡密碼之印章1 個；翌日
    （19日）持付款人為郵局、面額6,900, 000元之支票1 紙委
    由花旗銀行託收，該筆款項遂於同月20日下午4 時30分許存
    入乙○○上開於花旗銀行開立之帳戶內；甲○○遂基於意圖
    為自己不法所有之概括犯意，自90年12月21日至同年月25日
    止，持上開竊得之提款卡，分別至桃園縣桃園市富邦商業銀
    行、誠泰商業銀行大安分行、華南商業銀行臺中分行、合作
    金庫復興分行、新竹國際商業銀行龍岡分行及臺北國際商業
    銀行鶯歌分行所設立提款機之自動付款設備前，插入提款卡
    並鍵入密面，使該自動付款設備之辨識系統陷於錯誤，認其
    係有正當權源之持卡人，連續以此不正方法，由各該自動付
    款設備取款，共得款1,500,000 元，供己花用，嗣經乙○○
    向銀行查詢，始悉上情，而認被告涉犯刑法第320 條第1 項
    、第339 條之2 第1 項之罪嫌。經查，公訴人認被告涉犯上
    開2 罪，具有方法結果之牽連關係，依刑法第55條後段之規
    定，應從一重之刑法第320 條第1 項之竊盜罪論處；惟本件
    被告經公訴人起訴之犯行，係犯刑法第339 條第1 項、第
    339 條之2 第1 項之罪，上開2 罪具有方法結果之牽連關係
    ，應從一重之刑法第339 條第1 項之詐欺罪論處，詳如前述
    ，是本件公訴人起訴被告所犯刑法第339 條第1 項之詐欺罪
    ，與前揭公訴人移送併辦被告所犯刑法第320 條第1 項之竊
    盜罪，二罪名不同、手段互異，難認此部分之犯行與本件經
    公訴人起訴之詐欺罪，具有裁判上一罪關係，是本件移送併
    辦部分，宜由公訴人另行偵查辦理，附此敘明。
據上論斷，應依刑事訴訟法第273 條之1 、第299 條第1 項前段
，刑法第339 條第1 項、第56條、第339 條之2 第1 項、第55條
，罰金罰鍰提高標準條例第1 條前段，判決如主文。
本案經檢察官林鈺雄到庭執行職務
中    華    民    國    95    年    1     月    23    日
                  刑事第四庭    法  官  陳心婷
上正本證明與原本無異。
如不服本判決，應於判決送達後10日內向本院提出上訴狀（應附
繕本）。
                                書記官  陳青瑜
中    華    民    國    95    年    2     月     6    日
附錄本件論罪科刑法條全文：
中華民國刑法第339條
意圖為自己或第三人不法之所有，以詐術使人將本人或第三人之
物交付者，處五年以下有期徒刑、拘役或科或併科一千元以下罰
金。
以前項方法得財產上不法之利益或使第三人得之者，亦同。
前二項之未遂犯罰之。
中華民國刑法第339條之2
意圖為自己或第三人不法之所有，以不正方法由自動付款設備取
得他人之物者，處三年以下有期徒刑、拘役或一萬元以下罰金。
以前項方法得財產上不法之利益或使第三人得之者，亦同。


司法院資訊處製作；財團法人民間司法改革基金會備份。
